【裁判字號】    95,上訴,634
【裁判日期】    950622
【裁判案由】    毒品危害防制條例
【裁判全文】
臺灣高等法院臺中分院刑事判決         95年度上訴字第634號
上  訴  人  臺灣臺中地方法院檢察署檢察官
上  訴  人
即  被  告  丙○○
指定辯護人  本院公設辯護人  甲○○
上列上訴人因被告違反毒品危害防制條例案件，不服臺灣臺中地
方法院93年度訴字第2447號中華民國95年1月25日第一審判決(起
訴案號：臺灣臺中地方法院檢察署93年度毒偵字第 3186、15310
、16372號），提起上訴，本院判決如下：
    主  文
原判決關於轉讓毒品罪及定應執行刑部分均撤銷。
丙○○連續販賣第一級毒品，處有期徒刑捌年，未扣案搭配門號
0000000000號使用之行動電話機具壹支沒收，如全部或一部不能
沒收時，追徵其價額；販賣第一級毒品所得新臺幣陸仟元，沒收
，如全部或一部不能沒收時，以其財產抵償之。
其餘上訴駁回。
上開撤銷改判所處之刑及上訴駁回部分所處之刑，主刑部分應執
行有期徒刑捌年陸月。
    犯罪事實
一、丙○○前因施用毒品案件，經臺灣臺中地方法院於民國88年
    10月 4日，以88年度度毒聲字第5729號裁定令入勒戒處所觀
    察、勒戒後，認無繼續施用毒品之傾向，於88年11月 5日執
    行完畢出所，並經臺灣臺中地方法院檢察署檢察官以88年度
    毒偵字第 904號為不起訴處分確定。詎其猶不知悔改，於前
    次觀察、勒戒執行完畢釋放後 5年內，復基於施用第一級毒
    品海洛因之概括犯意，自93年6月初某日起，至93年8月18日
    凌晨某時止，在臺中市○區○○路 3段39巷10號住處內，以
    約2至3小時施用 1支摻入海洛因香煙之方式，連續施用海因
    多次。
二、丙○○又另行意圖營利，基於販賣第一級毒品海洛因之概括
    犯意，連續為下列行為：
  (一)於93年 6月中旬某日，林慧珊以楊富霖之0000000000號行動
    電話，撥打丙○○所有之0000000000號行動電話詢問購買海
    洛因事宜，丙○○因手中持有甚多之海洛因，怕賣不出去，
    遂基於營利之意圖，與林慧珊相約至臺中市○○○○○路旁
    ，由丙○○將海洛因1包（重約0.6公克），以購入原價即新
    臺幣（下同）3千元，販賣予楊富霖及林慧珊。
  (二)於93年 6月29日晚間11時56分許，楊富霖以其所有之上開行
    動電話撥打丙○○之上開行動電話，詢問購買海洛因事宜，
    ，丙○○亦因上開原因，又基於營利之概括犯意，相約至臺
    中市○○路與三民路口附近之全家便利商店前，由丙○○將
    海洛因1包（重約0.6公克)，以購入原價即3千元販賣予楊富
    霖。
三、嗣於93年8月20日上午6時許，為警持搜索票在臺中市○區○
    ○路 3段39巷10號丙○○住處內查獲，並扣得丙○○所有供
    其自己施用之海洛因5小包(合計淨重3.09公克，空包裝共重
    2.03公克）、摻有海洛因之香菸14支、及供其施用海洛因所
    用之含海洛因殘渣之包裝袋4個及紅色吸管1支。
四、案經南投縣政府警察局南投分局報請臺灣臺中地方法院檢察
    署檢察官偵查起訴。
    理    由
一、程序方面：
  (一)按被告以外之人於審判外之言詞或書面陳述，除法律有規定
    者外，不得作為證據；又被告以外之人於偵查中向檢察官所
    為之陳述，除顯有不可信之情況者外，得為證據，刑事訴訟
    法第159條第1項及第 159條之1第2項分別定有明文。查證人
    楊富霖、林慧珊於偵查中向檢察官所為之陳述，業經依法具
    結在卷，被告丙○○亦未主張有何不適當之處，且楊富霖、
    林慧珊於偵查中所為之供述，核與其2人於原審證述之情節
    大致相符，並無顯有不可信之情況，依上開規定，為傳聞法
    則之例外，有證據能力，本院自得引為判決參考之依據。
  (二)按被告以外之人於審判外之陳述，雖不符刑事訴訟法第 159
    之1至之4之規定，而經當事人於審判程序同意作為證據，法
    院審酌該言詞陳述或書面陳述作成時之情況，認為適當者，
    亦得為證據；當事人、代理人或辯護人於法院調查證據時，
    知有同法第159條第1項不得為證據之情形，而未於言詞辯論
    終結前聲明異議者，視為有前項之同意，刑事訴訟法第 159
    條之5 定有明文。查被告及其選任辯護人知證人楊富霖、林
    慧珊之警詢筆錄有刑事訴訟法第159條第1項不得為證據之情
    形，但未於言詞辯論終結前聲明異議，依上開規定，視為傳
    聞法則之例外，則證人楊富霖、林慧珊之警詢筆錄均有證據
    能力，本院自得引為判決參考之依據，合先敘明。
二、被告於上揭時、地，連續施用第一級毒品海洛因多次之犯罪
    事實，業據其於原審坦承不諱（見原審卷第13、106頁)，且
    其尿液及扣案之毒品 5包經送檢驗結果，尿液中亦檢出海洛
    因代謝物之陽性反應，而該5包毒品確係海洛因(合計淨重3.
    09公克，空包裝共重2.03)，有南投縣政府警察局南投分局
    真實姓名對照表、詮昕科技股份有限公司濫用藥物尿液檢驗
    報告及法務部調查局93年9月23日調科壹字第120014385號鑑
    定通知書在卷可查（見93年度毒偵字3186號卷第15、38、11
    3頁)，並有摻有海洛因之香菸14支、含海洛因殘渣之包裝袋
    4個及紅色吸管1支扣案可資佐證，被告此部分之自白與事實
    相符，應堪採信。被告前因施用毒品案件，經裁定令入勒戒
    處所觀察、勒戒後，認無繼續施用毒品之傾向，於88年11月
    5 日執行完畢出所，有臺灣高等法院被告前案紀錄表、臺灣
    臺中地方法院檢察署刑案資料查註紀錄表附卷可查，被告經
    觀察勒戒執行完畢釋放後， 5年內再犯施用毒品罪，應依法
    論科。
三、被告於原審固坦承於上開時、地，各將每1包重約0.6公克之
    海洛因交付予證人楊富霖、林慧珊等情不諱（見原審卷第22
    2頁)，然矢口否認有何販賣之犯行，辯稱：伊是與楊富霖、
    林慧珊合資購買海洛因，伊向藥頭買到毒品後，再交付渠等
    應分得之部分，伊並無販買海洛因之犯行云云。惟查，被告
    確有販買海洛因予證人楊富霖、林慧珊等情，業據上開兩位
    證人證述如下：
  (一)證人林慧珊於原審證稱：伊與楊富霖於93年 6月中旬，在台
    中市火車站附近，以3千元之價格向被告買過1次海洛因，係
    由伊以楊富霖的行動電話撥打給被告，當時伊問被告有沒有
    東西（即毒品），看要多少錢，被告說有，伊就和楊富霖一
    起去拿等語（見原審卷第191頁)；於警詢供稱：伊與證人楊
    富霖是於九十三年六月中旬（伊因於六月二十一日發生車禍
    ，在之前幾天），在臺中市火車站附近（正確道路不清楚）
    向被告購買海洛因1次，該次是以3千元向被告購買海洛因，
    伊是用證人楊富霖0000000000號電話撥打被告所使用之0000
    000000號行動電話等語（見上開毒偵字3186號卷第85頁）；
    於偵查中證稱：向被告買1、2次，分別在93年6月中旬及6月
    底，6 月中旬是車禍前拿的，當天是伊與證人楊富霖一起去
    ，在被告家外面公園路與三民路口拿的，該次買1小包3千元
    ，伊只與楊富霖去過1次等語(見上開偵字第3186號卷第67頁
    ）。
  (二)證人楊富霖於原審證稱：伊曾在被告家中附近之便利商店，
    向被告買過毒品，價格係 3千元，伊是向被告買毒品，而非
    調毒品。93年 6月中旬向被告所購買的毒品，係伊與女友林
    慧珊一起要用的。93年 6月29日有撥打0000000000號電話給
    被告，是要向被告購買毒品兼聊天，當天打完電話後有與被
    告交易毒品，伊總共向被告買過2次毒品等語(見原審卷第21
    6至221頁)，核與其於警詢供稱：伊於93年6月29日晚間11時
    56分39秒許，以0000000000號行動電話撥打給被告，向被告
    購買海洛因3千元，之後馬上前往被告家門口(臺中市○○路
    與三民路口）交易海洛因，當時伊以3千元向他購買1小包海
    洛因，只有伊與被告在場。另於93年 6月中旬，曾與林慧珊
    一同至臺中市火車站附近一處路旁向被告購買過 1次海洛因
    ，該次由伊女友即林慧珊以伊使用之0000000000號行動電話
    與被告所使用之0000000000號電話聯絡，伊再駕車載林慧珊
    向被告購買海洛因，當時是購買3千元之海洛因等語(見上開
    毒偵字第3186號卷第80頁、第82頁背面）；於偵查中證稱：
    向被告買2次毒品，分別在93年6月中旬及同月底，都是在他
    家公園路與三民路口，是伊主動與他聯絡，伊在 6月初由小
    純介紹認識被告時，被告就有說他那裡有海洛因，看伊要不
    要，伊2次都是買3千元， 1包淨重0.6公克，被告是以每0.2
    公克1千元賣出等語大致相符(見上開毒偵字第3186號卷第62
    頁）。
  (三)按告訴人、證人之陳述有部分前後不符，或相互間有所歧異
    時，究竟何者為可採，法院仍得本其自由心證予以斟酌，非
    謂一有不符或矛盾，即應認其全部均為不可採信；尤其關於
    行為動機、手段及結果等之細節方面，告訴人之指陳，難免
    故予誇大，證人之證言，有時亦有予渲染之可能；然其基本
    事實之陳述，若果與真實性無礙時，則仍非不得予以採信（
    最高法院74年臺上字第1599號判例意旨參照）。查，證人楊
    富霖、林慧珊於警詢、偵查中雖對渠等向被告購買海洛因之
    地點所為之供述略有出入，然被告對證人楊富霖於原審所證
    關於其交付2次海洛因之地點，分別在臺中市火車站附近及
    被告住處附近之全家便利商店等情並不否認 (見原審卷第
    222 頁)，足認被告確有於93年6月中旬及同年月29日晚間某
    時，分別在臺中市○○○○○路旁及臺中市○○路與三民路
    口附近之全家便利商店前，販賣海洛因予證人楊富霖、林慧
    珊無誤（第一次係販賣給楊富霖、林慧珊，第二次係販賣給
    楊富霖）。
  (四)又證人林慧珊於原審作證時 ，雖就：(1)其於93年6月中旬，
    與楊富霖共同向被告購買海洛因前，係由其或楊富霖撥打電
    話與被告聯絡，該次究有無交付金錢？(2)其究係向被告購買
    海洛因1次或2次？前後所為之證述不相一致 。惟查，93年6
    月中旬該次，係林慧珊以楊富霖所有之上開行動電話撥打被
    告所使用之上開電話，聯絡購買海洛因，且林慧珊確僅向被
    告購買過1次海洛因，並有付款等情 ，已據楊富霖、林慧珊
    於警詢、偵訊中供承一致，況林慧珊於原審作證時（94年10
    月17日），距離案發時已逾1年6月，衡情記憶難免模糊，此
    觀林慧珊於原審作證時，時而回答「我忘記正確時間」、「
    我記不起來了」、「我想不起來了」、「有沒有給錢，我忘
    了」等語即可明瞭，自不能因林慧珊於原審因記憶不清，而
    為相異之證詞，即否認其於警、偵訊所為證詞之真實性。
  (五)證人楊富霖、林慧珊於警詢、偵查及原審均稱係向被告購買
    海洛因等語，詳如前述，且觀諸偵查卷內被告所使用之0000
    000000號行動電話監聽譯文中，其於93年6月29日晚間11時5
    6 分39秒許與楊富霖之通話，其中證人楊富霖陳稱：「我等
    一下去跟你拿東西，我先跟你捧場，不然小純跟我說你那邊
    很多，怕賣不出去」(見93年度偵字第16372號卷第34頁），
    且該次通話中，證人楊富霖並無要求與被告合資向其他藥頭
    購買毒品，益見被告辯稱係與證人楊富霖合資購買海洛因云
    云，顯係臨訟飾卸之詞，不足採信。
  (六)按販賣毒品之所謂販賣行為，係行為人基於營利之目的，而
    販入或賣出毒品而言，販賣毒品者，其主觀上須有營利之意
    圖，且客觀上有販賣之行為，即足構成，至於實際上是否已
    經獲利，則非所問，即於有償讓與他人之初，係基於營利之
    意思，並著手實施，而因故無法高於購入之原價出售，最後
    不得不以原價或低於原價讓與他人時，仍屬販賣行為，必也
    始終無營利之意思，縱以原價或低於原價有償讓與他人，方
    難謂為販賣行為，而僅得以轉讓罪論處（最高法院93年度臺
    上字第1651號判決意旨參照）。查，被告雖係以0.2公克，1
    千元之價格向「阿明」購買海洛因（見上開毒偵字第3186號
    卷第103頁被告之偵訊筆錄)，並以同樣之價格販售予證人楊
    富霖、林慧珊（詳見上開楊富霖之偵訊筆錄），然被告係因
    身上有很多之海洛因，怕賣不出去，才以上開價格販賣海洛
    因等情，亦有楊富霖與被告之上開監聽譯文附卷可查，而，
    證人楊富霖於上開通聯中提及「．．，我先跟你捧場，不然
    小純跟我說你那邊很多，怕賣不出去」時，被告亦僅回稱：
    「哪有很多，真的當我是藥頭」等語（見上開偵字第1637 2
    號卷第34頁），並不否認其有存貨怕賣不出去之情形，是被
    告雖以買入之原價出賣毒品予楊富霖、林慧珊，其情猶如一
    般商場，為出清存貨，而以原價甚或低於原價出售商品相同
    ，衡諸常情及社會通常觀念，被告之行為應構成營利之販賣
    罪。雖警方於93年8月20日，在被告之住處僅查獲5包海洛因
    及摻有海洛因之香菸14支，然此距被告最後一次販賣海洛因
    予楊富霖、林慧珊之93年6月29日，已相隔1月22日，自不能
    因查獲被告時僅扣得數量非鉅之上開海洛因，即認定被告於
    93年 6月底時，亦僅持有少量之海洛因。本案事證明確，被
    告連續販賣海洛因之犯行，亦堪認定。
四、核被告於犯罪事實欄一之所為，係犯毒品危害防制條例第10
    條第1項之施用第一級毒品罪；於犯罪事實欄二之所為，係
    犯毒品危害防制條例第4條第1項之販賣第一級毒品罪（檢察
    官原於起訴書認定被告係有償轉讓海洛因予楊富霖、林慧珊
    ，惟業經公訴檢察官於原審言詞辯論時，認被告係販賣海洛
    因予楊富霖、林慧珊證，而更正起訴法條為毒品危害防制條
    例第4條第1項販賣第一級毒品罪，本院自無庸再行變更起訴
    法條）。被告施用前後持有海洛因之低度行為，已為施用海
    洛因之高度行為所吸收，不另論罪；又被告販賣前持有海洛
    因之低度行為，應為販賣之高度行為所吸收，亦不另論罪。
    被告先後多次施用海洛因及販賣海洛因之犯行，均時間緊接
    ，手法相同，各觸犯構成要件相同之罪，顯係出於概括之犯
    意為之，各為連續犯，均依刑法第56條規定，以一罪論，並
    均加重其刑（販賣毒品法定刑為死刑、無期徒刑部分無庸加
    重）。檢察官雖僅就被告93年7月中旬某日起至同年8月18日
    止，連續施用海洛因犯行起訴，惟被告其餘施用海洛因犯行
    與上開已起訴部分有連續犯之裁判上一罪關係，為起訴效力
    所及，本院自得一併審理，附此敘明。按販賣第一級毒品罪
    之法定本刑為死刑或無期徒刑，被告雖有上開連續販賣第一
    級毒品之犯行，然販賣次數僅有2次及數量非鉅，所得不多
    ，只因一時貪念，致罹法定刑為死刑或無期徒刑之重典，相
    對於長期大量販賣毒品之大毒梟而言，被告對社會治安及國
    民健康之危害較小，倘亦處以死刑或無期徒刑，不免過苛，
    且無從與前開大毒梟之惡行有所區隔，是被告犯罪情狀相較
    於法定之重刑，屬情輕法重，在客觀上足以引起一般人之同
    情，情節尚堪憫恕，爰依刑法第59條之規定，酌量減輕其刑
    ，並就法定本刑非死刑、無期徒刑部分先加後減之。被告所
    犯連續施用第一級毒品罪與連續販賣第一級毒品罪間，犯意
    各別，行為互殊，應分論併罰。原審就被告所犯施用第一級
    毒品罪部分，以被告罪證明確，適用毒品危害防制條例第10
    條第1項、刑法第11條、第56條之規定，予以論罪科刑，且
    依毒品危害防制條例第18條第1項前段及刑法第38條第1項第
    2款之規定，分別沒收銷燬扣案之海洛因5包（合計淨3.09公
    克，空包裝共重2.03公克）、摻有海洛因之香菸14支、含海
    洛因殘渣之包裝袋4個 (其上之海洛因殘渣已無法與該香菸
    及包裝袋完全剝離，應全部視為查獲之毒品)及紅色吸管1支
    （為被告所有供施用海洛因所用），並審酌被告一再施用毒
    品，經裁定令入勒戒處所施以觀察、勒戒執行完畢釋放後，
    5 年內再犯本案施用毒品罪，戕害自身健康，暨其智識、犯
    罪之目的、動機、手段等一切情狀，量處有期徒刑10月，認
    事用法並無不當，量刑亦屬妥適，被告空言指摘原判決不當
    ，為無理由，此部分應予駁回；就被告販賣毒品予楊富霖、
    林慧珊部分，原審予以論罪科刑，固非無見。惟查原審疏未
    審究被告係基於意圖營利之目的而販賣毒品，而誤認被告所
    為應係轉讓毒品罪，即有未洽，公訴人上訴意旨指摘及此，
    為有理由，自應由本院將原判決此部分及定應執行刑部分撤
    銷改判，爰審酌被告明知海洛因係屬戕害人身心之毒品，竟
    為貪圖不法利益，鋌而走險予以販賣他人施用，危害社會治
    安及國民健康程度非輕，及海洛因足以使施用者導致精神障
    礙、性格異常，甚至造成生命危險之生理成癮性及心理依賴
    性，並斟酌被告等犯罪時間不長、犯罪所得不多，犯後否認
    犯行等一切情狀，量處如主文所示之刑。又搭配門號
    00000000 00號使用之行動電話機具1支，為被告所有供販賣
    第一級毒品所用之物，雖未扣案，惟不能證明已滅失，應依
    同條例第19條第1項規定，宣告沒收之，如全部或一部不能
    沒收時，追徵其價額；被告販賣第一級毒品所得6千元，雖
    未扣案，亦應依同條例第19條第1項規定，宣告沒收，如全
    部或一部不能沒收時，以其財產抵償之。
五、公訴意旨略以 ：被告於93年8月中旬某日，在臺中市○區○
    ○路3段39巷10號住處 ，販賣 (原起訴轉讓，嗣經公訴人於
    原審言詞辯論時變更為販賣)海洛因0.6公克予楊富霖，供其
    施用，因認被告此部分亦涉有毒品危害防制條例第4條第1項
    販賣第一級毒品罪嫌云云。按犯罪事實應依證據認定之，無
    證據不得認定犯罪事實；又不能證明被告犯罪者，應諭知無
    罪之判決，刑事訴訟法第154條第2項、第301條第1項分別定
    有明文。次按認定不利於被告之事實，須依積極證據，苟積
    極證據不足為不利於被告事實之認定時，即應為有利於被告
    之認定，更不必有何有利之證據；又事實之認定，應憑證據
    ，如未能發現相當證據，或證據不足以證明，自不能以推測
    或擬制之方法，以為裁判之基礎，最高法院分別著有30年上
    字第816號、40年臺上字第86號判例可資參照 。公訴人認被
    告涉有上開毒品危害防制條例第4條第1項之罪嫌，無非係以
    證人楊富霖於偵查中之證述為其論據。訊據被告堅詞否認有
    於93年8月中旬，販賣海洛因予證人楊富霖 ，陳稱：伊只有
    於93年6月中旬及同月底轉讓海洛因2次予證人楊富霖等語。
    經查，證人楊富霖於93年9月22日偵查中雖證稱：93年8月中
    旬，伊打被告的行動電話，跟被告拿海洛因，伊在仁慈街上
    的公共電話打的，當時是晚上12點多 ，說要買海洛因3千元
    重0.6公克，約凌晨1點在他家門口見面，未再電話聯絡，當
    天拿了1包0.6公克海洛因 ，付被告3千元，當天與證人林慧
    珊在家裡以摻入香煙方式用了6支香煙吸掉了 ，當晚證人林
    慧珊也有跟伊去拿海洛因云云 （見上開偵字第16372號卷第
    52頁背面 ），然證人楊富霖於93年8月27日偵查中卻證稱：
    伊向被告購買2次，分別在6月中旬及同月底等語（見上開毒
    偵字第3186號卷第62頁），且證人楊富霖於原審又證稱：總
    共向被告購買2次海洛因等語（見原審卷第221頁），嗣經原
    審審判長提示上開偵字第16372號偵查卷第 52頁背面之筆錄
    予證人楊富霖後，證人楊富霖又證稱 ：伊於8月中旬有向被
    告買過海洛因，但是伊記得只向被告買過2次海洛因云云 (
    見原審卷第222頁），則證人楊富霖證稱93年8月中旬，有向
    被告購買海洛因云云，是否屬實，即非無疑；再者，證人林
    慧珊於警詢及偵查中均未證稱曾於93年8月中旬 ，與證人楊
    富霖一起向被告購買海洛因，且證人林慧珊於原審亦證稱：
    伊與證人楊富霖一起向被告買海洛因只有1次，是在93年6月
    份的時候等語（見原審卷第187頁)，益徵證人楊富霖於偵查
    中及原審證稱93年8月中旬 ，有與證人林慧珊向被告購買海
    洛因云云，應係記憶錯置所致，並非實在。此部分除證人楊
    富霖有瑕疵之證述外，尚乏積極證據足資證明被告確有於93
    年8月中旬販賣海洛因予證人楊富霖 。此外，本院復查無其
    他積極證據足資認定被告確有此部分販賣海洛因之犯行，因
    公訴人認此部分與前開論罪科刑部分有連續犯之裁判上一罪
    關係，爰不另為無罪之諭知，附此敘明。
六、被告經合法傳喚無正當理由不到庭，爰不待其陳述逕為一造
    辯論判決。
據上論結，應依刑事訴訟法第371條、第368條、第369條第1項前
段、第364條、第299條第 1項前段，毒品危害防制條例第4條第1
項、第19條第1項，刑法第11條、第56條、第59條、第51條第5款
、判決如主文。
本案經檢察官乙○○到庭執行職務。
中    華    民    國    95    年    6    月    22     日
            刑事第十庭  審判長法  官  林  照  明
                              法  官  唐  光  義
                              法  官  蔡  名  曜
上列正本證明與原本無異。
如不服本判決，須對於刑事訴訟之判決有上訴時，始得於本判決
送達後十日內向本院提出上訴狀，其未敘述理由者，應於提出上
訴狀後十日內向本院補提出理由書，並按他造當事人之人數提出
繕本。
                              書記官  劉  恆  宏
中    華    民    國    95    年    6    月  27       日
附錄論罪科刑法條
毒品危害防制條例第4條第1項
製造、運輸、販賣第一級毒品者，處死刑或無期徒刑；處無期徒
刑者，得併科新臺幣1千萬元以下罰金。
毒品危害防制條例第10條第1項
施用第一級毒品者，處6月以上5年以下有期徒刑。
                                                      Ａ


司法院資訊處製作；財團法人民間司法改革基金會備份。
